臺灣宜蘭地方法院刑事附帶民事訴訟判決
111年度智附民字第1號
原      告  幸福翼有限公司

代  表  人  陳洛婷
訴訟代理人  陳慶忠
被      告  吳政儒

            陳姿安

上列被告因本院110年度智易字第8號違反著作權法案件，經原告
提起附帶民事訴訟請求損害賠償，本院於民國111年4月8日言詞
辯論終結，判決如下︰
    主  文
被告吳政儒、陳姿安應連帶給付原告新臺幣參拾萬元及自民國一
百一十一年二月十六日起至清償日止，按年息百分之五計算之利
息。
原告其餘之訴駁回。
本判決第一項得假執行；但被告如以新臺幣參拾萬元為原告預供
擔保，得免為假執行。
原告其餘假執行之聲請駁回。
    理  由
一、原告主張：被告吳政儒、陳姿安未獲原告授權或同意，擅自
    販售並散布印有「穿戴步驟圖解圖形」（下稱系爭著作）之
    隱形胸罩商品，並藉此謀取不法利益，被告2人自民國105年
    起即於蝦皮購物網路平台販售上開隱形胸罩商品，該商品係
    抄襲自原告所販售之「WingBra羽透胸翼」隱形胸罩商品（
    下稱WingBra），且該商品包裝膠片印有原告享有著作權之
    系爭著作，且被告2人於原告通知後仍持續販售其上印有系
    爭著作之隱形胸罩商品，並於消費者詢問商品穿戴事項時，
    以原告公司拍攝之教學影片作為答覆，亦足徵被告2人明知W
    ingBra商品，且原告於109年2月22日發現初時，被告2人於
    蝦皮購物網站上已售出之隱形胸罩商品為846件，至110年8
    月31日止，已售出之數量達5033件，而原告販售WingBra之
    價格為每件新臺幣（下同）2500元，是被告2人之侵權總值
    高達1258萬元，縱以被告2人販售商品每件350元計算，侵權
    總額亦達176萬元。雖被告2人所侵權者為系爭著作，然系爭
    著作與隱形胸罩商品實有無法分離之密切關聯，若無系爭著
    作之參考輔助，商品自難推展開拓。爰依著作權法第88條之
    規定，提起本件訴訟等語。並為訴之聲明：⒈被告等應連帶
    給付原告200萬元及自起訴狀繕本送達翌日起至清償日止，
    按年息5%計算之利息。⒉被告2人應連帶負擔費用，將本件判
    決書之案號、當事人、案由欄及主文全文，以高4.8公分乘
    以寬7.8公分之篇幅，分別登載於蘋果日報、自由時報全國
    版頭版之報頭旁1日。⒊原告並願供擔保，請准宣告假執行。
二、被告則以：我們並非販售系爭著作，而係販售隱形胸罩商品
    ，且原告先前並未提出著作權證明，先前原告通知我們的時
    候，因為我們認為自己販售的商品跟原告販售的商品並不相
    同才未加理會，並未明知我們所販售的商品為侵害著作權之
    重製物，且我們所販售隱形胸罩商品上的說明圖（下稱甲圖
    ）只是雷同於系爭著作，並非完全相同。並聲明：⒈請求駁
    回原告之訴及其假執行之聲請。⒉如受不利之判決，願供擔
    保請准宣告免為假執行。
三、本院得心證之理由：
  ㈠原告主張被告侵害其著作財產權之事實：
    按附帶民事訴訟之判決，應以刑事訴訟判決所認定之事實為
    據，刑事訴訟法第500條前段定有明文。本件被告2人共同經
    營址設宜蘭縣○○市○○○路00巷0弄0號1樓之莉莉亞企業社，由
    被告吳政儒擔任負責人，被告2人均明知原告所販售之WingB
    ra之包裝膠片表面上印製之系爭著作，係陳洛婷與王旋所共
    同創作，並由原告享有著作財產權之美術著作，未經原告之
    同意或授權，不得散布或持有侵害該著作財產權之重製物。
    其等以莉莉亞企業社之名義，自大陸地區購入包裝膠片表面
    上重製系爭著作之隱形胸罩商品後，至遲於109年2月23日，
    已明知甲圖為未經原告授權使用而侵害該公司著作財產權之
    重製物，竟仍基於意圖散布侵害著作財產權之重製物之犯意
    ，於109年2月23日起至110年8月止，由被告陳姿安以電腦連
    接網際網路，在蝦皮購物網路平台，以帳號「kimmy688」刊
    登「《雪兒家》爆乳神器不怕汗可下水一片式馬甲隱形集中低
    胸平口洋露肩露背美背婚紗泳裝泳衣禮服無肩帶比基尼防水
    托高Nubra內衣」之網路賣場，販賣、散布包裝膠片表面上
    印設系爭著作之隱形胸罩商品，以此方式侵害原告之著作財
    產權。案經原告提起告訴後，檢察官對被告2人提起公訴，
    經本院以110年度智易字第8號違反著作權法案件審理後，認
    被告2人共同犯著作權法第91條之1第2項之散布侵害著作財
    產權之重製物罪，而判處被告2人罪刑在案，有該刑事判決
    在卷可稽，該案判決所認定之被告二人之犯罪事實為本件判
    決之事實依據，合先敘明。
  ㈡按因故意或過失，不法侵害他人之權利者，負損害賠償責任
    ；數人共同不法侵害他人之權利者，連帶負損害賠償責任，
    民法第184條第1項前段、第185條第1項本文定有明文。又按
    因故意或過失不法侵害他人之著作財產權或製版權者，負損
    害賠償責任；依前項規定，如被害人不易證明其實際損害額
    ，得請求法院依侵害情節，在1萬元以上1百萬元以下酌定賠
    償額。如損害行為屬故意且情節重大者，賠償額得增至5百
    萬元，著作權法第88條第1項前段、第3項定有明文。本件被
    告2人有以上開行為侵害原告之著作財產權，且其等係共同
    以上開方式，侵害原告之著作財產權，是原告依民法第185
    條第1項本文請求其等就此侵權行為，連帶負損害賠償之責
    ，於法有據。另按損害賠償，除法律另有規定或契約另有訂
    定外，應以填補債權人所受損害及所失利益為限；依通常情
    形，或依已定之計劃、設備或其他特別情事，可得預期之利
    益，視為所失利益，民法第216條亦有明文。又損害賠償之
    債，以有損害之發生及有責任原因之事實，並二者之間，有
    相當因果關係為成立要件。故原告所主張損害賠償之債，如
    不合於此項成立要件者，即難謂有損害賠償請求權存在（最
    高法院48年台上字第481號判例【現效力與判決同】要旨參
    照）。再者，侵權行為賠償損害之請求權，乃在填補被害人
    之實際損害，而非更予以利益，故損害賠償以受有實際損害
    為成立要件，若絕無損害亦即無賠償之可言（最高法院19年
    上字第363號判例【現效力與判決同】參照）。
  ㈢按被害人不易證明其實際損害額，得請求法院依侵害情節，
    在新臺幣1萬元以上100萬元以下酌定賠償額。如損害行為屬
    故意且情節重大者，賠償額得增至新臺幣500萬元，著作權
    法第88條第3項定有明文。原告主張被告2人之行為係故意且
    情節重大，而原告所受實際損害難以精確估計，原告依著作
    權法第88條第3項規定請求被告2人連帶賠償200萬元等語。
    職是，本院自應酌定本件之損害賠償額為何。經查：
　　⒈被害人依據著作權法第88條第3項規定請求損害賠償時，必
      須被害人不易證明其實際損害額，為達真正之公平正義，
      避免被害人求償無據，得請求法院依侵害情節酌定損害賠
      償額，職是，法院酌定賠償金額，應於具體個案中，參酌
      兩造之經濟能力、社會地位等一切情狀，於法定賠償額之
      範圍內酌定賠償額。
　　⒉本件原告之損害範圍，除應就被告犯行之具體事證加以審
      酌外，亦應由著作物之流通特性、使用普遍性、被告身分
      及散布重製動機等標準加以判斷。原告主張因被告2人上
      開行為受有1258萬元之損失，係以被告2人所販售隱形胸
      罩商品之全部銷售數量計算，惟如前所述，附帶民事訴訟
      之判決，應以刑事訴訟判決所認定之事實為據，刑事訴訟
      法第500條前段定有明文，本院110年度智易字第8號刑事
      判決認定被告2人之犯罪時間為109年2月23日至110年8月
      間，故原告所得請求損害賠償之計算，應以上開期間之損
      失為限。又本件被告2人販售其上印有甲圖之隱形胸罩商
      品，流通非難，然僅為穿戴隱形胸罩商品之參考，準此，
      原告所受實際損害確實難以精確估計，原告得依著作權法
      第88條第3項規定請求損害賠償。本院斟酌原告、被告2人
      及其等所經營莉莉安企業社之資本額，被告2人散布之方
      式、期間、數量，堪認情節尚非重大。再者，本件侵權之
      標的為系爭著作而非WingBra，商品價格能否等同於原告
      因著作權受侵害所受損害？尚非無疑，本院審酌被告2人
      係以每件250元至350元之對價，出售隱形胸罩商品，於經
      本院判決期間銷售數量等情綜合以觀，認被告2人連帶賠
      償原告30萬元為適當。基上所陳，本件原告請求被告2人
      連帶賠償30萬元，洵屬可採；至原告逾上開金額請求之部
      分，則不應准許。
  ㈣按被害人得請求由侵害人負擔費用，將判決書內容全部或一
    部登載新聞紙、雜誌，著作權法第89條定有明文，此乃屬被
    害人請求為回復信譽之處分，其方法及範圍如何方為適當，
    法院仍應參酌被害人之請求及其身份、地位、被害程度等各
    種情事而為裁量。又被告2人侵害系爭著作之損害賠償額與
    支出判決書之登報費用，兩者均屬被告2人應負之民事責任
    ，而命被告2人登報之功能在於回復原告之信譽，倘原告之
    損害已獲得適當之補償，自無必要再命被告2人負擔費用，
    將判決書內容全部或一部登刊在新聞紙。而所謂適當之處分
    ，應係指在客觀上足以回復被害人之信譽且屬必要者而言。
    故著作權法第89條僅規定被害人得請求登報，法院仍應審酌
    具體個案情節判斷是否有必要。查原告請求被告2人應負擔
    費用，將本件判決書之案號、當事人、案由欄及主文全文，
    以高4.8公分乘以寬7.8公分之篇幅，分別登載於蘋果日報、
    自由時報全國版頭版之報頭旁1日，然並未指明原告信譽因
    被告於前開刑事判決所認定之犯行而受有損害，故難認原告
    之信譽業因被告犯行而受有損害，且本院既已判命被告對原
    告為上開金錢賠償，已足以彌補原告所受之損害，是原告此
    部分請求為無理由，應予駁回。
四、末按給付無確定期限者，債務人於債權人得請求給付時，經
    其催告而未為給付，自受催告時起，負遲延責任。其經債權
    人起訴而送達訴狀，或依督促程序送達支付命令，或為其他
    相類之行為者，與催告有同一之效力；遲延之債務，以支付
    金錢為標的者，債權人得請求依法定利率計算之遲延利息；
    應付利息之債務，其利率未經約定，亦無法律可據者，週年
    利率為5%，民法第229條第2項、第233條第1項前段、第203
    條分別定有明文。本件係屬侵權行為損害賠償之債，自屬無
    確定期限者；又係以支付金錢為標的，則依上揭法律規定，
    原告就被告應給付之金額部分，一併請求自起訴狀繕本送達
    翌日即111年2月16日起至清償日止，按法定利率即年息5%計
    算之利息，亦屬於法有據。
五、從而，原告依著作權法第88條第1項前段、第3項規定之法律
    關係，請求被告2人連帶給付原告30萬元及自111年2月16日
    起至清償日止，按年息5%計算之利息為有理由，應予准許。
    至原告逾此範圍之請求，則為無理由，應予駁回。
六、本件原告勝訴部分，所命給付金額未逾50萬元，爰依刑事訴
    訟法第491條第10款規定準用民事訴訟法第389條第1項第5款
    之規定，依職權宣告假執行。原告雖陳明願供擔保，請准宣
    告假執行，然其性質應屬促請本院依職權發動，自無庸就其
    聲請而為准駁之裁判，至其敗訴部分，假執行之聲請失所附
    麗，應予以駁回。而被告2人陳明願供擔保，聲請宣告免為
    假執行，亦無不合，爰酌定相當之擔保金額准許之。
七、本件為刑事附帶民事訴訟，依法無庸繳納裁判費，且訴訟程
    序中，兩造並無其他訴訟費用之支出，爰不另為訴訟費用負
    擔之諭知，附此敘明。
八、本件判決基礎已臻明確，兩造其餘攻擊防禦方法及訴訟資料
    ，核與本件之判斷不生影響，爰不予一一論駁，併予敘明。
據上論結，本件原告之訴一部有理由、一部無理由，依智慧財產
案件審理法第27條第1項前段、第2項，刑事訴訟法第502條、第4
91條第10款，民事訴訟法第389條第1項第5款，判決如主文。
中　　華　　民　　國　　111 　年　　5 　　月　　5 　　日
                  刑事第五庭  法  官  李蕙伶
以上正本證明與原本無異。
如不服本判決，應於收受送達後20日內向本院提出上訴書狀（須
按他造當事人之人數附繕本）。
本判決非對刑事訴訟之判決有上訴時，不得上訴。
    　　　　　　　　　        書記官  陳靜宜　　　　　　
中　　華　　民　　國　　111 　年　　5 　　月　　5 　　日